臺灣高等法院臺南分院刑事判決　　　100年度侵上訴字第513號
上　訴　人
即　被　告　黃國嘉
選任辯護人
即扶助律師　向文英律師
上列上訴人因妨害性自主案件，不服臺灣臺南地方法院99年度訴
字第1105號中華民國100年4月13日第一審判決（起訴案號：臺灣
臺南地方法院檢察署99年度偵字第11185號），提起上訴，本院
判決如下：
    主  文
上訴駁回。
    事  實
一、黃國嘉偶然取得甲女名片，知悉甲女（警詢代號：00000000
    ，民國58年1月生，真實姓名、年籍均詳卷）乃從事保險業
    務之人，乃於99年7月19日上午7時許，致電甲女相約在臺南
    市○○路與公園路口見面，欲向其購買保險產品，嗣甲女依
    約於同日上午9時30分許，至前揭路口與黃國嘉見面時，黃
    國嘉因見甲女身材、面貌姣好，竟萌生對甲女強制性交之念
    ，向甲女佯稱係妻子欲購買保險產品事宜，邀同甲女前往家
    中與妻子商談保險事宜，甲女不疑有他，乃駕駛其所有之小
    客車，載黃國嘉前往渠臺南市○區○○路1段111號7樓之1住
    處，待2人抵達後，黃國嘉復向甲女偽稱妻子外出購物，約
    半小時即可返家，並趁至廚房倒水予甲女取用之機會，將渠
    所有在客觀上具有危險性，可資為兇器之水果刀藏放身上。
    嗣同日上午10時20分許，甲女仍未見黃國嘉之妻返家，遂向
    黃國嘉表示欲與黃國嘉之妻相約在他處見面，黃國嘉復改稱
    已與妻子聯繫，請甲女一同至臺南市○○路與成功路口見面
    ，甲女聽言，收拾物品欲離去時，黃國嘉竟基於強制性交之
    犯意，自甲女背後，以右手勒住甲女頸部，將甲女壓置於地
    上，甲女不從，黃國嘉即徒手毆打甲女頭部、臉部，並持上
    開水果刀抵住甲女身體，將甲女拖行至主臥室內，推倒壓制
    在床上後，伸手拉扯甲女上衣及裙子，欲對甲女為性交行為
    ，甲女極力反抗，抓扯黃國嘉之臉、手，黃國嘉憤而再毆打
    甲女，並對甲女謊稱其有嗑藥，要甲女不要激怒他，甲女乃
    與黃國嘉虛與委蛇，對黃國嘉表示主臥室太熱，同時以言語
    安撫黃國嘉情緒，黃國嘉則承前開強制性交之犯意，持上開
    水果刀抵住甲女，將之押至隔壁小孩房間內，並將該水果刀
    置於床頭櫃上後，即將甲女推倒壓制於床上，徒手撕扯甲女
    之衣、裙，且將自己之褲子褪去，欲對甲女性交，甲女仍然
    不從，黃國嘉再度徒手毆打甲女臉部（甲女因遭黃國嘉多次
    毆打而受有左臉頰、背部與右肩、左臂皮下出血等傷害），
    且再度對甲女揚稱其有嗑藥，要甲女不要激怒他，甲女因黃
    國嘉將水果刀放置床頭，且恐黃國嘉嗑藥後無法控制情緒，
    乃不敢再以肢體動作反抗黃國嘉，而改對黃國嘉表示渠是好
    爸爸，因為嗑藥才會有今日衝動之舉，希望可以幫助黃國嘉
    等語，以此方式安撫黃國嘉情緒，黃國嘉見其強制性交目的
    無法得逞，聽聞之後，乃口頭要求甲女為其口交，甲女拒絕
    ，並對黃國嘉表示2人僅係一般朋友關係，需男女朋友關係
    才能為口交行為，黃國嘉因此終止其對甲女強制性交之舉動
    ，要求甲女為其手淫，甲女因水果刀仍放置在床頭櫃上，且
    以為黃國嘉確有嗑藥，恐激怒黃國嘉，遂不敢不從，惟要求
    黃國嘉穿上褲子，黃國嘉遂穿上褲子，由甲女隔著褲子以手
    抽動黃國嘉生殖器至射精，黃國嘉同時並以手隔著甲女衣、
    裙，撫摸甲女胸部及性器等方式，對甲女為猥褻，致強制性
    交未得逞。嗣警方經甲女報案後，於同日上午11時許，在上
    址內，扣得水果刀1把，始悉上情。
二、案經甲女訴由臺南市警察局第一分局報請臺灣臺南地方法院
    檢察署檢察官偵查起訴。
    理  由
一、本件必須公示之判決書，依性侵害犯罪防治法第12條第2項
    之規定，不得揭示被害人之姓名、年籍及其他足資辨識被害
    人身分之資訊。爰就被害人以甲女表示，合先敘明。
二、本件以下所引用具有傳聞性質之供述證據，業經檢察官、被
    告黃國嘉及其選任辯護人於本院行準備程序時，一致表示同
    意採為證據之意思（見本院卷第36頁），本院審酌該等證據
    之作成或取得之狀況，並無非法或不當取證之情事，且亦無
    顯不可信之情況，復經本院於審判期日就上開證據依法進行
    調查、辯論，依刑事訴訟法第159條之5第1項等規定，認均
    具有證據能力。
三、上開事實業據被告黃國嘉（下稱被告）於本院審理時坦認不
    諱（見本院卷第51、52頁），核與證人甲女於原審審理中所
    為之證述相符（見原審卷第102頁至第107頁）相符，且甲女
    因遭被告毆打而受有左臉頰、背部與右肩、左臂皮下出血等
    傷害，亦有受理疑似性侵害事件驗傷診斷書存於警卷第21頁
    資料袋可稽，此外，並有被告所有供其壓制甲女所用之水果
    刀1把扣案可佐，足徵被告之自白與事實相符，堪以採信。
    是本案事證明確，被告犯行，洵堪認定。
四、論罪：
  （一）按刑法上之猥褻罪，係指性交以外，足以興奮或滿足性
        慾之一切色情行為而言，若行為人意在性交，而已著手
        實行且已達於用強程度，縱令未達目的，仍應論以強制
        性交未遂，不得論以猥褻，此有最高法院63年臺上字第
        2235號判例意旨可資參照。被告選任辯護人雖以被告未
        曾真正脫去自己或甲女之衣褲為由，主張被告行為之主
        觀犯意是強制猥褻而非強制性交云云，惟查被告自承於
        案發當日在臺南市○○路與民族路口見到甲女之面貌及
        身材時，即欲與之發生性行為；又被告於將甲女誘騙至
        家中後，以刀抵住甲女，將甲女拖至主臥室再強押至隔
        壁小孩房間過程中，均有毆打甲女、欲強脫甲女衣、裙
        ，而對之性交之舉動，嗣在小孩房間內，並利用水果刀
        在其隨手可取得之床頭櫃上，以及向甲女謊稱有嗑藥而
        無法控制情緒之情境，使甲女為之手淫至射精以及撫摸
        甲女胸部及性器等行為，亦據被告與甲女一致供述在卷
        ，綜此觀之，被告自在臺南市○○路與民族路口與甲女
        見面當時，迄使甲女對其手淫至射精以及撫摸甲女胸部
        及性器等強制猥褻行為之過程中，其意均僅在對甲女性
        交，只是因甲女不斷以肢體反抗及言語安撫情緒之情況
        ，始退而求其次，而對甲女為強制猥褻之舉動，是被告
        對甲女所為之強制猥褻行為，並非另行起意之另一妨害
        性自主之犯罪行為，而係包括在較重之強制性交未遂犯
        行之內，屬強制性交未遂之部分行為，被告選任辯護人
        上開被告係基於強制猥褻之犯意主張，要非可採。次按
        被告預藏之水果刀係一般家用水果刀，刀尖甚為銳利，
        客觀上具有殺傷力，可供兇器使用，此有該水果刀扣案
        可稽，故核被告所為，係犯刑法第222條第2項、第1項
        第8款之攜帶兇器強制性交未遂，檢察官原起訴認被告
        係分別犯刑法第222條第2項、第1項之加重強制性交未
        遂、刑法第224條之1之強制猥褻罪，且應分論併罰，尚
        有未洽，惟此部分業經原審到庭實行公訴之檢察官，具
        狀變更起訴法條為刑法第222條第1項第8款、第2項之攜
        帶兇器強制性交未遂罪（見臺灣臺南地方法院檢察署10
        0年2月25日南檢欽孝99蒞9308字第11302號函附檢察官
        補充理由書1份，原審卷第112、113頁），本院自應予
        以審理，並無庸變更起訴法條，併此敘明。再被告基於
        強制性交犯意，違反甲女意願，強行撫摸甲女胸部及性
        器之強制猥褻行為，乃著手性交之階段行為，不另論罪
        。又本件被告係以不法腕力壓制、毆打甲女之方式遂行
        其強制性交之犯行，其傷害及恫嚇甲之行為，自屬強暴
        行為當然發生之結果，自不另論其傷害、恐嚇罪名，附
        此說明。被告已著手於攜帶兇器強制性交行為之實行而
        不遂，為刑法第25條第1項之未遂犯，應依第2項之規定
        減輕其刑。
  （二）另按刑法第27條中止犯之減輕，以已著手於犯罪實行，
        而因己意中止其結果之發生者為限。本件被告已著手強
        制性交行為，因被害人甲女抗拒及對其虛與委蛇，佯稱
        冷氣不足，或提醒其為人父等動之以情之手段，被告方
        才停手一節，已據證人甲女證述明確，參以被告於警詢
        亦供稱：伊因一直脫不掉甲女的衣服，所以退縮等語以
        觀（警卷第2頁），被告之所以未達到強制性交之目的
        ，係因甲女一方面以行動抗拒、一方面以言詞安撫所致
        ，堪認被告強制性交行為係受外力所形成之物理障礙及
        心理強制始為停止，被告並非因己意而任意中止犯行，
        應屬障礙未遂而與中止犯之要件不合，自無適用刑法第
        27條中止未遂規定減免其刑餘地，被告之選任辯護人主
        張本件被告應適用己意中止規定減刑云云，於法尚有未
        合，亦附此附明。
  （三）又被告雖於當兵期間因逃兵遭判緩刑，當時曾到台南市
        立醫院腦神經精神科門診求診，抱怨容易精神恍惚、有
        自語情形，當時門診有安排心理衡鑑，衡鑑結論為邊緣
        性智能並合併有疑似精神病狀態，後於國軍高雄總醫院
        精神科辦理停役，然被告經原審送請高雄市立凱旋醫院
        精神鑑定結果認為：案主（即被告）精神科方面之診斷
        為邊緣性智能，應未達不能辨識其行為違法或依其辨識
        而行為之能力有顯著降低情形。此有該醫院100年1月7
        日高市凱醫成字第1000000215號函附精神鑑定書足憑（
        見原審卷第87頁至91頁），是被告於犯罪行為時之精神
        狀況，並未發現有精神障礙或其他心智缺陷情形，原審
        辯護人以：被告本身患有精神疾病，被告亦自承案發當
        天有因頭痛而服用藥物之情形，故被告當日確實係在身
        體及心理狀況均不甚健全之情況下，失去正常人之判斷
        能力及理智，單純以其生理最原始之衝動，犯下大錯等
        語，請求減輕被告刑期，因屬無據，本院自不能准許。
  （四）至被告選任辯護人於原審及本院審理時均以：被告之身
        心及精神狀況不佳，容易因此影響其行為偏差，且被告
        成長環境並非良好，並有母親服藥自殺之陰影，且被告
        需要扶養家中成長遲緩之小孩，請求考量被告家庭、經
        濟、工作壓力等狀況，暨其此次犯後坦承犯罪，深具悔
        意，態度良好等，請求依刑法第59條規定，減輕其刑語
        ，固非無見，惟按刑法第59條之酌量減輕其刑，必須犯
        罪另有特殊之原因與環境等等，在客觀上足以引起一般
        同情，認為即予宣告法定低度刑期尤嫌過重者，始有其
        適用；至於犯罪之動機、犯罪之手段或犯罪後之態度等
        情狀，僅可為法定刑內從輕科刑之標準，不得據為酌量
        減輕之理由（最高法院77年度台上字第4382號判決意旨
        參照）。辯護人前揭所稱均屬被告之智識程度、生活狀
        況、犯後態度等刑法第57條各款量刑標準之範疇，本院
        審酌被告僅圖一己性慾之滿足，將甲女誘騙至家中持刀
        為上述性侵害犯行，使甲女身心受創，至今無法回復（
        見被害人提出於本院之陳述書），就其犯罪情節而言，
        實難認其有何顯可憫恕或情輕法重之特殊情況，在客觀
        上亦難認必然引起一般之同情，自與刑法第59條所定要
        件不符，故辯護人據以請求減刑，於法尚有未合。至被
        告之女將來之生活，則有渠母親可以照顧，且原審亦已
        函請臺南市政府社會局派員訪視並予以必要協助，是被
        告之女之生活，不致於因被告入監服刑而受有影響，辯
        護人以前揭理由，請求本院依刑法59條予以酌減刑度，
        亦屬無據，併此敘明。
五、原審以被告上開犯罪之事證明確，因予適用刑法第222條第1
    項第8款、第2項、第25條第2項之規定，並審酌被告雖無科
    刑執行之紀錄（見卷附臺灣高等法院被告前案紀錄表），素
    行良好，且於本案始終坦承犯行，顯見悔意，然其因一己私
    慾，先誘騙甲女至家中，後再持刀欲違反甲女意願，對甲女
    為強制性交行為，嗣因甲女反抗及安撫而未能達成性交行為
    ，惟其施強暴方式對甲女為猥褻之舉使甲女身心受創，惡性
    非輕，且迄今未能與甲女成立和解等一切情狀，量處有期徒
    刑四年二月，且說明檢察官雖求處有期徒刑6年，惟經其審
    酌全情認判處上開之刑，已足資懲戒，及闡明被告行為並不
    符合精神障礙、中止犯及刑法第59條等減刑規定，另以扣案
    水果刀1把為被告所有，供本件犯罪所用之物，已據被告陳
    明，而依刑法第38條第1項第2款規定予以宣告沒收。本院核
    其認事用法，均無不合，量刑亦詳為說明其依據，而無失出
    或失入之處，符合一般國民之法律情感，被告上訴意旨仍執
    前詞，指摘原判決未依法減刑而有量刑過重之違誤，為無理
    由，應予駁回。
據上論結，應依刑事訴訟法第368條，判決如主文。
本案經檢察官謝錫和到庭執行職務。
中    華    民    國   100    年    8     月    8     日
                  刑事第二庭    審判長法  官  葉居正
                                      法  官  陳春長
                                      法  官  張桂美
以上正本證明與原本無異。
如不服本判決應於收受送達後10日內向本院提出上訴書狀，其未
敘述上訴理由者，並得於提起上訴後10日內向本院補提理由書（
均須按他造當事人之人數附繕本）「切勿逕送上級法院」。
                                      書記官  李育儒
中    華    民    國   100    年    8     月    8     日

附錄論罪科刑條文：
中華民國刑法第222條
（加重強制性交罪）
犯前條之罪而有下列情形之一者，處 7 年以上有期徒刑：
一、二人以上共同犯之者。
二、對未滿十四歲之男女犯之者。
三、對精神、身體障礙或其他心智缺陷之人犯之者。
四、以藥劑犯之者。
五、對被害人施以凌虐者。
六、利用駕駛供公眾或不特定人運輸之交通工具之機會犯之者。
七、侵入住宅或有人居住之建築物、船艦或隱匿其內犯之者。
八、攜帶兇器犯之者。
前項之未遂犯罰之。